臺灣高等法院臺中分院民事判決　　　　 100年度上易字第66號
上　訴　人　朱鋒
訴訟代理人　張究安律師
　　　　　　劉思顯律師
上　訴　人　李琮傑
上列當事人間請求損害賠償事件，兩造對於中華民國99年12月13
日臺灣臺中地方法院第一審判決（99年度訴字第2358號），各自
提起上訴，本院於100年2月22日言詞辯論終結，判決如下：
    主  文
兩造上訴均駁回。
第二審訴訟費用各自負擔。
    事實及理由
一、上訴人（即原審原告）朱鋒（以下簡稱朱鋒）起訴主張
    ：
  1.朱鋒與原列共同被告之李信琪（朱鋒於起訴後，嗣於民
    國（下同）99年11月15日言詞辯論期日當庭撤回李信琪部分
    ，附此說明）係於99年1月28日結婚，目前仍有夫妻關係，
    李琮傑與李信琪原為男女朋友關係，因故分手，李琮傑明知
    李信琪為有配偶之人，卻仍自99年5月起，持續與李信琪交
    往，平均一、二個星期就與李信琪發生數次性關係，甚至以
    電子郵件要求李信琪在與朱鋒行房時一定要避孕、要把生
    女兒的機會留給李琮傑，還表示上帝會原諒二人的偷情行為
    ，不法侵害朱鋒基於配偶關係之身分法益，對朱鋒之婚
    姻造成重大之影響，爰依侵權行為之法律關係，起訴請求李
    琮傑賠償精神慰撫金等語。並聲明：李琮傑應給付朱鋒新
    台幣（下同）100萬元，並自起訴狀繕本送達被告之翌日起
    至清償日止，按週年利率百分之5計算之利息，並陳明願供
    擔保，請准宣告假執行。經原審判命李琮傑應給付朱鋒40
    萬元及法定遲延利息，並准供擔保後為假執行之宣告。而駁
    回朱鋒其餘之請求。朱鋒對於原審為其敗訴部分不服，
    提起上訴。聲明求為判決：(一)原判決不利上訴人朱鋒部分
    廢棄。(二)上開廢棄部分，被上訴人李琮傑應再給付上訴人朱
    鋒60萬元，及自民國99年10月23日起，至清償日止，按週
    年利率百分之五計算之利息。(三)第一、二審訴訟費用由李琮
    傑負擔。
  2.本件朱鋒與妻子李信琪是在99年1月28日結婚，李琮傑為
    成功大學畢業，除取得專業技師證照外，也擔任齊步建設有
    限公司之總經理，在社會上有一定之地位及聲譽，然李琮傑
    身為高級知識份子，竟悖於倫理及公序良俗，不顧朱鋒之
    感受，發生通姦之不法行為，尤其李琮傑甚至要求李信琪在
    與朱鋒行房一定要避孕、要鎖住上訴人的精蟲、要把生女
    兒的機會留給伊，李琮傑如此殘忍惡毒的破壞上訴人的婚姻
    ，事後還大放厥詞多次濫引聖經內容，表示上帝會原諒其等
    二人的「偷情」行為，李琮傑侵害朱鋒權益之情形不可謂
    不嚴重，朱鋒精神上所受傷害之大，不言可諭。李琮傑在
    朱鋒提起民事損害賠償訴訟及刑事通姦告訴後，仍拒絕與
    朱鋒和解，並以揭發與妻子李信琪之姦情為恐嚇手段，要
    求上訴人要撤回所有訴訟，核李琮傑之犯後態度著實惡劣。
  3.台中地檢署檢察官因為上訴人原諒妻子的外遇行為，以刑法
    中宥恕之規定對李琮傑做出不起訴處分，惟此乃法律特別規
    定之結果，並非表示朱鋒有原諒不追究李琮傑侵權行為之
    意思，詎李琮傑竟然大言不慚的以此為由對原審判決敗訴部
    分提起上訴，顯然沒有任何羞恥悔悟之情。李琮傑背著朱
    鋒長期與朱鋒之妻交往且定期連續發生通姦行為，危及朱
    鋒婚姻關係共同生活之圓滿安全及幸福；朱鋒之請求李
    琮傑應賠償精神慰撫金100萬元，並無過高情事。
二、上訴人（原審被告）李琮傑（以下簡稱李琮傑）則以：
  1.伊與李信琪原為男女朋友，因故分手後，二人在99年5月又
    再度重逢，李信琪對其訴說婚姻中種種不幸福，讓伊產生憐
    憫之心，以為李信琪又可以重回伊身邊，以至繼續交往，又
    伊曾欠李信琪170多萬元未還，同年6月中旬李信琪告訴伊，
    謂她已經把所有事情告訴朱鋒，他們寫電子郵件要伊還錢
    ，不然對伊有所行動，後來他們又未有追究之舉動，直到10
    月才提起訴訟，他們有可能要設計伊還錢，目前伊正積極尋
    求與朱鋒和解云云，資為抗辯，並聲明：朱鋒之訴駁回
    。原審判令李琮傑應給付朱鋒40萬元及其法定遲延利息。
    李琮傑不服原審為其不利之判決，提起上訴，聲明求為判決
    ：(一)原判決關於李琮傑敗訴部分廢棄。(二)上開廢棄部分，被
    上訴人朱鋒在第一審之訴駁回。(二)第一、二審訴訟費用由
    朱鋒負擔。
  2.按朱鋒之妻李信琪於99年6月19日致李琮傑之電子信係謂
    ：「為了表示我徹底的決心，我已將硬碟密碼告訴我先生，
    並當面測試打開硬碟，我先生沒有看裡面的檔案，但他表示
    不可能刪掉裡面的東西，只要我們不再聯絡，他就不會有什
    麼動作。我也將我們以前的事都告訴我先生了，包括我們的
    金錢關係，他希望你照約定按時還款。其實在我們聯絡上之
    後，我先生就早已知道了，他在過程中一直勸我和暗示我，
    但我一直都沒有向他坦白，以致越陷越深。但現在這樣的狀
    況，我相信對你和對我都是最好的，我和我先生將會持續為
    你禱告，願神祝福你」等語，有李信琪之電子信影本一件為
    證。即朱鋒告訴李琮傑妨害庭案件，亦經台灣台中地方法
    院檢察署檢察官為不起訴處分，有不起訴處分書影本一件為
    證。足證朱鋒對李琮傑之損害賠償請求權應認為業已拋棄
    ，自不得再向李琮傑請求賠償，原審未斟酌及此，而為李琮
    傑一部敗訴之判決，自有違誤。
  3.次按損害之發生或擴大，被害人與有過失者，法院得減輕賠
    償金額，或免除之，民法第二百十七條第一項定有明文。查
    朱鋒之妻李信琪原係李琮傑之舊情人，99年5月初旬李琮
    傑在高雄市舉辦一場母親節音樂會，李信琪獲悉前來聆聽，
    並向李琮傑訴苦，謂其結婚才三個多月，婚姻生活並不美滿
    ，還要幫忙朱鋒養家活口，家庭生活甚感困苦等語，致李
    琮傑燃起憐憫之心，而開始與其親密交往。足見本件損害之
    發生，朱鋒亦與有過失。縱認李琮傑應負損害賠償責任，
    但依上開法條規定，亦應減輕或免除之。原審未斟酌及此，
    而為李琮傑一部敗訴之判決，亦有違誤。
  4.再按朱鋒發現李琮傑與其配偶李信琪之親密關係後，既表
    示：只要李琮傑與李信琪不再聯絡，就不會有什麼動作，朱
    鋒希望李琮傑照約定按時還款，朱鋒與李信琪將會持續
    為李琮傑禱告，願神祝福李琮傑等語，有李信琪致上訴人之
    電子信附卷可證，應認朱鋒業已拋棄對李琮傑之損害賠償
    請求權，已如前述。退而言之，縱認被上訴人並未拋此項請
    求權，然朱鋒既已表示寬恕，且不會有什麼動作等語，應
    認已坦然自覺並無名譽及精神上之損害。原審認朱鋒受侵
    害情節重大云云，並據以判決李琮傑應賠償朱鋒新台幣40
    萬元，不但違背事實。且判決金額。實屬過高等語。
三、得心證之理由：
  1.查朱鋒主張李琮傑與其配偶李信琪通姦之行為及事實，業
    據提出戶籍謄本、電子郵件為證，核與李信琪於99年11月15
    日言詞辯論期日所述情節相符。參酌李琮傑對於朱鋒提出
    之電子郵件實係其與李信琪交往期間所寫內容乙節，並不爭
    執，僅就該電子郵件之內容保持緘默不予答辯而已，足徵朱
    鋒之上開主張應屬可信。雖李琮傑辯稱：伊先前曾欠李信
    琪170萬元未還，本件似有設計伊還之可能云云。然查。李
    信琪係大學畢業，國家公務員考試及格，目前在公家機關上
    班，學經歷俱佳，縱使李琮傑欠伊金錢未還，李信琪當不至
    於以其個人名節毀敗為手段，設計要脅李琮傑還錢而陷自己
    於難堪之境，是李琮傑此一抗辯應係其卸責之詞，難謂可採
    。
  2.李琮傑雖以訴外人李信琪所寄電子郵件內容載明：「其實在
    我們聯絡上之後，我先生就早已知道了....只要我們不再聯
    絡，他就不會有什麼動作....他希望你照約按時還款....我
    和我先生將會持續為你禱告，願神祝福你」等語，主張朱
    鋒已拋棄損害賠償請求權云云。惟查上開電子郵件為訴外人
    李信琪所發，非關朱鋒之真意。且李琮傑並未能證明朱
    鋒有向其為拋棄請求權之意思表示，該電子郵件至多僅為朱
    鋒於知情後，對其配偶李信琪為附條件（即與李琮傑不再
    來往）之宥恕而已（至於是否確實亦未舉證證明）。自難以
    之認定朱鋒有拋棄損害賠償之請求權。何況朱鋒於刑事
    告訴後，對李信琪部分為撤回告訴，導致李琮琪一併為不起
    訴處分，然其如有拋棄損害賠償請求權之意思，何以刑事部
    分，未對李琮傑一併撤回告訴？足見李琮傑此部分之抗辯並
    不足取。
  3.李琮傑又以99年5月間，李信琪去高雄參加其舉辦之音樂會
    ，而向其訴說結婚三個月，生活並不美滿，還要幫朱鋒養
    家活口，感覺生活困苦，導致其憐憫之心，而開始親密之交
    往，足見本件損害之發生，朱鋒亦與有過失，因此應依民
    法第217條第1項之規定，減輕賠償金額、或免除之云云。惟
    查李琮傑明知李信琪已與朱鋒結婚三個月，竟仍生不軌與
    之發生相姦之行為，在此不軌情事發生前，朱鋒與李信琪
    之婚姻是否幸福與李琮傑何干？竟趁機與李信琪親密交往而
    發生姦情，自應自負其責，豈能歸責於朱鋒？李琮傑之此
    部分抗辯，應依民法217條第1項之規定，減輕其賠償金額或
    免除之云云，更顯其企圖卸責之詞，殊不足取。
  4.按因故意或過失，不法侵害他人之權利者，負損害賠償責任
    。故意以背於善良風俗之方法，加損害於他人者亦同。不法
    侵害他人之身體、健康、名譽、自由、信用、隱私、貞操，
    或不法侵害其他人格法益而情節重大者，被害人雖非財產上
    之損害，亦得請求賠償相當之金額。前二項規定，於不法侵
    害他人基於父、母、子、女或配偶關係之身分法益而情節重
    大者，準用之，民法第184條第1項及民法第195條第1項、第
    3項分別定有明文。又婚姻關係係以夫妻共同生活為目的，
    配偶間自應互相協力保持共同生活之圓滿、安全及幸福，故
    夫妻間互守純潔、誠實，乃係確保共同生活之圓滿、安全及
    幸福之必要條件。反之，配偶之一方與第三人通姦，則已污
    染婚姻之純潔，自足以破壞夫妻間之共同生活，而侵害他方
    基於配偶關係之配偶身分法益。據此，第三人與配偶之一方
    相姦，亦係不法侵害他方基於配偶關係之配偶身分法益，自
    應構成侵權行為。查本件李琮傑於朱鋒與李信琪婚姻關係
    存續期間，明知李信琪為朱鋒之配偶，猶與李信琪連續相
    姦，即屬不法侵害朱鋒基於配偶關係之配偶身分法益，且
    衡諸一般社會觀念，亦堪認侵害之情節重大，且足令朱鋒
    受有精神上之莫大痛苦。從而，朱鋒主張李琮傑與李信琪
    相姦，已侵害其基於配偶關係之配偶身分法益，且侵害情節
    重大，並使其受有精神上之莫大痛苦，而依侵權行為之法律
    關係，請求李琮傑賠償精神上之非財產上損害，自屬有據。
  5.按法院對於慰撫金之量定，應斟酌加害程度、兩造之身分地
    位經濟狀況等關係定之（最高法院51台上字第223號判例、7
    4年度第9次民事庭會議決議參照）。查朱鋒為高職畢業，
    於83年間以政戰文書官階退役，目前自行開設機車行擔任老
    闆，月營收約5至7萬元不等，名下有汽車2輛、投資1筆。又
    李琮傑為成功大學畢業，除取得專業證照外，並擔任齊步建
    設有限公司之總經理，名下有房屋2筆、土地1筆、汽車1輛
    、投資3筆，其98年之所得約為64萬500元等情，業經兩造陳
    明在卷，並有原審法院查得稅務電子閘門資料查詢表附卷足
    憑，本院審酌朱鋒與李信琪甫於99年1月28日結婚，尚屬
    新婚未久之階段，李琮傑旋即於同年5月與李信琪相姦，其
    間持續約1個多月期間，對朱鋒精神上自屬重大打擊；兩
    造均為基督徒，李琮傑在與李信琪相姦期間，曾寄送電子郵
    件予李信琪，其中內容載有「現在我們的感情已昇華到連朱
    先生去洗澡都還能偷偷互打電話了，真是感謝主」、「上帝
    知道我們是世界上最淫蕩的一對，最恩愛搭調的狗男女，所
    以會原諒我們的偷情」、「請記住，跟朱先生在一起的時候
    ，一定要帶保險套，把生女兒的機會留給我」等文字，嚴重
    曲解教義，並有違反善良風俗及教義之背德行為，殊不足取
    ，復參以兩造上揭之身分、地位、經濟能力，對於朱鋒婚
    姻生活之圓滿、安全及幸福所造成破壞之程度，以及因而致
    朱鋒所受精神之痛苦程度等一切情，因認朱鋒請求被告
    賠償100萬元，尚嫌過高，酌情以40萬元為適當。原審斟酌
    上述情節，判令李琮傑應給付朱鋒40萬元，及自起訴狀繕
    本送達之翌日（即99年10月23日）起，至清償日止，按年息
    百分之5計算之遲延利息，經核無違誤，所命給付之金額亦
    無不當，朱鋒上訴請求增加給付，李琮傑上訴請求，駁回
    朱鋒之請求，均無理由，兩造上訴均應駁回。另查，依民
    事訴訟法第389條第1項5款規定，所命給付之金額或價額，
    未逾新台幣50萬元之判決，法院應依職權宣告假執行。本件
    原審判令李琮傑應給付朱鋒40萬元，依上開規定，應依職
    權為假執行之宣告，乃原審竟依朱鋒之聲請，命其提供擔
    保後始得為假執行，適用法律不無違誤。惟本件訴訟之標的
    金額依民事訴訟法第466條第1項規定為不得上訴第三審之事
    件，本院判決即告確定，而朱鋒亦未於訴訟程序中聲請就
    假執行宣告部分先為辯論，因之本院就假執行部分不另為諭
    知，附此說明。
  6.本件判決事證基礎已臻明確，兩造其餘攻擊防禦方法及未經
    援用之證據，核與判決結果已無影響，爰不再一一論述，併
    予敘明。
三、據上論結，兩造上訴均無理由，應依民事訴訟法第449條第1
    項、第78條判決如主文。
中    華    民    國   100    年    3     月    8     日
                民事第三庭    審判長法  官  陳照德
                                    法  官  曾謀貴
                                    法  官  朱  樑
以上正本係照原本作成。
不得上訴。
                                    書記官  茆亞民
中    華    民    國   100    年    3     月    9     日